【裁判字號】    97,消債更,1138
【裁判日期】    980325
【裁判案由】    更生事件
【裁判全文】
臺灣板橋地方法院民事裁定          97年度消債更字第1138號
聲   請   人  甲○○
上列當事人因消費者債務清理事件聲請更生，本院裁定如下：
    主  文
聲請駁回。
聲請費用由聲請人負擔。
    理  由
一、按債務人與金融機構協商成立者，不得聲請更生或清算，但
    因不可歸責於己之事由，致履行顯有重大困難者，不在此限
    ；本條例施行前，債務人依金融主管機關協調成立之中華民
    國銀行公會會員辦理消費金融案件無擔保債務協商機制與金
    融機構成立之協商，準用前項之規定，消費者債務清理條例
    第151 條第5 項、第6 項分別定有明文。又聲請更生或清算
    不合程式或不備其他要件者，法院應以裁定駁回之，但其情
    形可以補正者，法院應定期間先命補正，復為同條例第8 條
    所明定。
二、本件聲請意旨略以：聲請人因有不能清償債務之情事，目前
    債務總金額為新臺幣（下同）1,626,258 元（包括保單質借
    169,056 元，見本院卷第10至13頁），消費者債務清理條例
    施行前，曾於民國95年間依照中華民國銀行公會會員辦理消
    費金融案件無擔保債務協商機制，與最大債權金融機構國泰
    世華商業銀行股份有限公司（下稱國泰世華）達成協商，雙
    方約定聲請人自95年6 月起，分120 期，利率3.00% ，每月
    10 日 以18,314元依各債權銀行債權金額比例清償各項債務
    ，直至全部清償為止，然因聲請人父親從事養殖業，本身並
    無固定收入，有時會去漁塭替別人工作賺取1 天約800 元之
    收入，又父親名下門牌號碼為臺北縣三重市○○街43號5 樓
    之房地，因係分別向三重合作金庫、學甲漁會核貸購買而來
    ，致其須繳交6 萬多元之房貸，復因另須繳交7 萬多元保險
    費及97年3 月25日聲請人叔叔去世，父親為支付喪葬費用而
    向朋友借貸之20萬元，其無力支付而請聲請人幫忙，聲請人
    於幫忙繳款後已無力清償協商款項，故於97年6 月毀諾（見
    本院卷第5 至6 頁、第83頁），其毀諾實具有不可歸責於己
    事由；再以其目前收入平均約4 萬元，如裁定開始更生，其
    欲以6 年72期，每期清償8,000 元之方式履債，清償之成數
    為原債務總額之4 成（見本院卷第84至85頁），懇請鈞院裁
    定開始更生等語。
三、經查：
  (一)聲請人曾參加中華民國銀行公會會員辦理消費金融案件無擔
    保債務協商機制，與國泰世華成立協商，並於97年 6月毀諾
    乙節，有聲請人提出之協議書（見本院卷第15頁）、國泰世
    華銀行通知函（見本院卷第16頁）、無擔保債務還款計劃（
    見本院卷第18至19頁）、財團法人金融聯合徵信中心債權人
    清冊、當事人綜合信用報告（見本院卷第71至79頁）、玉山
    銀行帳號為0000000000000 號存款存摺（見本院卷第88至95
    頁）等件影本及國泰世華等債權人之民事陳報狀（見本院卷
    第107 至170 頁）在卷可稽。因此，聲請人聲請更生，依上
    說明，自須符合「不可歸責於己致履行顯有重大困難事由」
    之要件，方為適法。
  (二)本件聲請人主張其為父親繳交房屋貸款、保險費，及97年3
    月25日聲請人叔叔去世，父親為支付喪葬費用而向朋友借貸
    之20萬元，其無力支付而請聲請人幫忙，聲請人於幫忙繳款
    後，無法再履行債務，具有不可歸責於己之事由等情，固據
    提出戶名為高華山之合作金庫帳號為000000 0000000號綜合
    存款存摺（見本院卷第31至32之3 頁、第86之1 至86 之3頁
    ）、臺北縣三重市地政事務所建物所有權狀（見本院卷第33
    頁、第87頁）、戶籍謄本（見本院卷第34至35頁）、高華山
    之國泰人壽保險股份有限公司續其保費送金單（見本院卷第
    41頁）、臺南縣柳營鄉公所火化證明（見本院卷第96頁）等
    件為證。但前開文件僅足證明其父親有繳交房貸、保費之情
    事，對於聲請人是否為其父親繳交房貸、保費乙事，尚非無
    疑。又縱認聲請人主張之情節屬實，然其為父親繳交房屋貸
    款、保險費及清償債務之金額時顯已逾其所應負擔之生活扶
    助義務之扶養義務（最高法院96年度台上字第2823號判決意
    旨參照），且聲請人自陳其尚有姐妹（見本院卷第5 頁反面
    ），是其姐妹亦應同負扶養責任，自足減輕聲請人之負擔；
    況聲請人自願為其父親負擔上開債務，自無由將此不利益轉
    嫁予債權人。故聲請人自願為其父親清償債務，致無法履行
    其自己之協商債務而毀諾，核與消費者債務清理條例之「不
    可歸責於己之事由」之要件不合，是其主張上情，即無足採
    。
四、綜上所述，本件聲請人既無消費者債務清理條例第151條第5
    項但書所定，不可歸責於己致履行原協商條件顯有重大困難
    之情形，其向本院聲請更生，應屬聲請之要件不備，且該欠
    缺又無從補正，依首揭條文規定，自應駁回其更生之聲請，
    爰裁定如主文。
五、另目前銀行公會就曾經參加95年度債務協商毀諾之債務人，
    提供「個別協商一致性方案」使能再進行協商，聲請人倘有
    履債上之困難，尚非不得與國泰世華等債權人，再次進行解
    決債務之商談，以謀求適當之履行條件，附此說明。
中    華    民    國    98    年    3     月    25    日
                  民事第二庭  法  官  張筱琪
上為正本係照原本作成
如不服本裁定，應於裁定送達後10日內，以書狀向本院提出抗告
，並繳納抗告費新臺幣1千元
中    華    民    國    98    年    3     月    25    日
                              書記官  連思斐


司法院資訊處製作；財團法人民間司法改革基金會備份。
